【裁判字號】    92,上易,3141
【裁判日期】    921209
【裁判案由】    傷害
【裁判全文】
臺灣高等法院刑事判決                          九十二年度上易字第三一四一號
    上  訴  人  臺灣基隆地方法院檢察署檢察官
    被      告  丁○○
    指定辯護人  本院公設辯護人  丙○○
右上訴人因被告傷害案件，不服臺灣基隆地方法院九十二年度易字第一八四號，中華
民國九十二年九月十八日第一審判決（起訴案號：臺灣基隆地方法院檢察署九十一年
度偵字第四五四八號），提起上訴，本院判決如左：
    主      文
上訴駁回。
    事      實
一、丁○○與許連春（已死亡）前為基隆市○○路一一九巷七號公寓鄰居，民國九十
    一年十一月二十六日下午三時許，丁○○、許連春在該公寓二樓至三樓樓梯間，
    因屋頂漏水整修問題發生口角，丁○○因不滿許連春出拳揮擊其左腰（未成傷）
    而不甘受辱，竟基於傷害人身體之故意，徒手出拳揮擊許連春之胸部，致許連春
    前胸受有紅腫二×二公分傷害。
二、案經甲○○（許連春配偶）、乙○○（許連春之子）提出告訴由基隆市警察局第
    一分局報告臺灣基隆地方法院檢察署檢察官偵查起訴。
    理      由
一、訊之被告丁○○，固坦承於右揭時地與許連春發生爭執之事實，然矢口否認有任
    何傷害許連春身體之行為，並以渠於爭執時僅推許連春左肩，並未毆擊其左胸云
    云置辯。惟查：
    (一)許連春於九十一年十一月二十七日上午十時九分，經行政院衛生署基隆醫院醫
      師檢查其身體結果，確認其前胸受有紅腫二×二公分之傷害，有該院驗傷診斷
      書在卷可稽（偵字卷第十六頁）。而許連春於受傷後未曾就其受傷原因於偵審
      機關為陳述，且依卷附相驗屍體證明書，許連春業於九十一年十一月二十七日
      死亡，致本院無從傳喚訊問；然據證人陳筱貞於警詢時證稱「（當時你是否看
      見雙方互毆）沒有，但是事發我用身體切入雙方中間，勸他們不要再吵。」（
      偵字第一一頁），嗣於偵查中證稱「我出來時聽到他們吵的很大聲，吵什麼我
      沒注意，後來我站在中間把他們二人隔開，死者就下去拿信又上來，我看到他
      進家門，後來我看到丁○○離開，我才回去。」（相字卷第三五頁），查已證
      明被告確曾與許連春發生爭吵之事實；而據告訴人乙○○於警詢中指稱「於今
      （二七）日早八時下班返，發現我父親在按摩胸部，經詢問聽母親講才知昨天
      與陳姓屋主因樓頂的事被陳姓屋主毆打，約九時我帶父親至基隆醫院門診掛外
      科‧‧‧。」，於偵查中陳稱「我曾去問過丁○○為何打我父親，他說是因樓
      頂加蓋問題，他說是死者先打他，他才還手。」（相字卷第一四、三二頁），
      另告訴人陳幼於偵查中亦陳稱「死者跟我說的話，我沒有全部聽到，我只聽清
      楚死者有說五樓的屋主打我，我問他你不會打回來嗎？死者說，他那麼胖，我
      沒有辦法。」（相字卷第四三頁反面）、「我先生被打後告訴我他被打了，他
      一直摸著左胸口說左胸口很痛，我把他衣服掀起，看到胸口一塊紅紅的，隔天
      我叫兒子帶他去看醫生。」（偵字卷第五九頁），復於原審指稱「當天他回來
      ，我看他一直揉胸口，我就問他怎麼了，他答說胸口痛，我接著說好端端的胸
      口為何會痛，他說是被鄰居丁○○打的，他說要下樓拿信，在樓梯間碰到丁○
      ○，講著講著，丁○○就打他一拳，他之前沒有胸口痛的症狀，之前也沒有碰
      撞過胸口。」（原審卷第一五頁），則許連春於與身體受傷相接近時間返回家
      中所為激動陳述，既無受其他因素影響而有失真之虞，該部分關於身體受傷原
      因之陳述，自得為認定事實之依據。
    (二)被告就是否與許連春發生爭執過程，除於本院辯稱渠僅推許連春左肩外，另於
      警詢時供稱「因為我所擁有五樓屋頂漏水，我要整修，但屋頂有擺放花盆及水
      桶是許連春的，剛巧我昨日欲要前往觀看屋頂整修如何，在二、三樓梯間碰到
      許連春，然後提起此事，並拜託他將花盆及水桶搬離，許連春則回答頂樓是公
      用，又不是你的，然後就向我左腰部揮一拳，我就怒斥許連春為什麼打我，你
      打我一拳，我就回你一拳，接著我就揮右拳，向許連春左肩部位一拳，許員倒
      退一小步，靠在樓梯間牆壁，此時同棟三樓女鄰居（我不認識他）就跑出來勸
      架，我們就停止爭吵，但我要求許連春先生道歉，因為他先動手打我，然後許
      連春向我道歉，雙方就離去。」（偵字卷第七頁），嗣於檢察官偵查時供稱「
      ‧‧‧死者用右手打我的左腹，我順手就用右手推死者的左肩，兩人就開始爭
      吵，後來三樓鄰居就出來，叫我們不要吵架，我要求死者道歉，道歉完之後，
      我們就分開，死者與我就沒有再碰面了。」、「我是用拳頭（右手）打死者左
      肩，打一下之後，他整個人往後退一步。」（相字卷第三三頁、三七頁反面）
      、「我在發生衝突時，是在死者打我之後用手推他左肩。」、「許連春打我腰
      部以下，我就用右拳頭擋過去，結果打到他左肩。」（偵字卷第三七頁反面、
      五八頁），於原審稱「我有動手推他，但是我是推他左肩，所以他左前胸受的
      紅腫傷害，不可能是我造成的。」、「我沒碰到他前胸。」、「我有動手推他
      ，但是我是推他左肩，所以他左前胸受的紅腫傷害，不可能是我造成的。」（
      原審卷第一五、一六、二六頁）。核諸被告於警詢及偵審中歷次供述，其中關
      於因遭許連春揮拳相向，故出手反擊而碰觸許連春身體部分，前後均屬一致；
      而依右揭診斷證明書所載許連春身體受瘀傷之事實，顯非被告單純以手推向許
      連春身體之動作所可能造成，自應認被告於警詢時所為「你打我一拳，我就回
      你一拳，接著我就揮右拳」供述方與事實相符；至被告雖稱係朝被害人左肩出
      手云云，然人體「左肩」與「前胸」部位相隔並非遙遠，而被告與許連春爭執
      且見許連春出手而反手施以攻擊之際，衡諸事理，尚難期其冷靜擇定部位再行
      出手，況受攻擊者恆有閃避動作，且被告所為供述復與右揭診斷證明書所記載
      受傷部位不符，則被告所為渠僅推許連春左肩之辯解，自難認與事實相符。又
      被告雖辯稱許連春傷勢或係於送往醫院急救時造成，惟查，許連春於九十一年
      十一月二十七日上午十時九分，先前往醫院請求驗傷，當時其胸部已有紅腫二
      ×二公分之傷害，嗣於同日上午十一時二十八分，始再經救護車送往醫院，同
      日上午十一時三十分，經醫師施以救治仍宣告死亡，有該醫院九一基醫病字第
      八六四七號函附病歷資料影本在卷（相字卷第四九至五五頁），該胸部瘀傷顯
      於第二次送往醫院並實施急救前業已存在，被告該部分辯解，自亦不足為有利
      認定之依據。
    (三)被告係成年男子，有其年籍在卷可參，而出手毆擊他人身體將造成他人身體受
      傷害之結果，亦為一般人所知悉，被告於與許連春發生爭執之際，出手毆打許
      連春胸部並造成瘀血，其行為時所具有普通傷害之意思，至屬灼然。
    綜右事證，被告於本院所為否認犯罪之辯解，核屬卸責之詞，並不足採信，被告
    右揭犯罪行為，已經證明，應依法論科。至於檢察官督同法醫師勘驗許連春屍體
    後，發現許連春胸部肋骨骨折，有卷附驗斷書可憑（相字卷第六五頁反面），然
    該骨折查係體外心臟按摩醫療痕跡，亦有法務部法醫研究所鑑定書在卷可憑（偵
    字卷第二九頁），該骨折既非緣於被告行為所致，被告自不應就該部分負傷害責
    任，附此敘明。
二、核被告所為，係犯刑法第二百七十七條第一項傷害罪。公訴人雖於提起上訴時指
    稱許連春胸前之紅腫應是極大撞擊力所造成，心臟因負荷不了而昏倒，導致口中
    之食物誤入氣管，是許連春之死亡與被告出拳毆擊有相當因果關係，認被告所為
    係犯刑第二百七十七條第二項傷害致人於死罪嫌；惟查，許連春死亡後，經法醫
    師解剖屍體鑑定結果，發現氣管內有飯粒食物阻塞、小支氣管可見食物異物阻塞
    ，死亡原因為食物誤入氣管造成窒息，有卷附法醫研究所九十二年一月十三日法
    醫理字第０九一０００四三０七號函暨（91）法醫所鑑字第一七一二號鑑定書可
    稽，並經告訴人甲○○、乙○○於偵查中均一致陳稱許連春於自醫院返家後，確
    依醫師「先吃飯再服藥」之指示而進食無訛（偵字卷第三六頁反面、三七頁），
    而許連春死亡原因為食物誤入呼吸道，造成呼吸道阻塞窒息死亡，死亡原因與左
    乳下方胸部瘀傷無直接因果關係，有法務部法醫研究所九十二年三月五日法醫理
    字第０九二００００四二一號函在卷可憑（偵字卷第四六頁），且公訴人復未就
    所主張許連春「心臟因負荷不了而昏倒，導致口中之食物誤入氣管」之事實提出
    任何為一般專家所採信之證據資為佐證，自不得徒執此推測之詞，遽為不利於被
    告之認定。
三、原審法院經審理結果，認被告傷害許連春行為，犯罪事證明確，援引刑法第二百
    七十七條第一項、第四十一條第一項前段，罰金罰鍰提高標準條例第一條前段、
    第二條規定，經審酌被告品行、智識程度、犯罪動機、目的、手段、所生危害及
    犯罪後態度等一切情狀，量處被告有期徒刑三月，並諭知如易科罰金，以三百元
    折算一日，核該判決認事用法並無不當或違法，量刑亦屬妥適。公訴人執右揭理
    由，認被告應負傷害致人於死罪責，指摘原審判決不當而提起上訴，為無理由，
    應予駁回。
據上論斷，應依刑事訴訟法第三百六十八條判決如主文。
本案經檢察官張啟彬到庭執行職務
中    華    民    國      九十二      年      十二      月      九      日
                            臺灣高等法院刑事第十九庭
                                審判長法  官  許  國  宏
                                      法  官  洪  光  燦
                                      法  官  林  勤  純
右正本證明與原本無異。
檢察官如不服本判決，應於收受送達後十日內向本院提出上訴書，未附理由時應於提
起上訴後十日內向本院補具上訴理由書（均應按被告人數提出繕本）。
被告不得上訴。
                                      書記官  葉  瑩  庭
中    華    民    國      九十二      年      十二      月      九      日
附錄本案論罪科刑法條
刑法第二百七十七條第一項：
傷害人之身體或健康者，處三年以下有期徒刑、拘役或一千元以下罰金。


司法院資訊處製作；財團法人民間司法改革基金會備份。
